臺灣臺北地方法院刑事判決　　　　　　　95年度訴字第1796號
公　訴　人　臺灣臺北地方法院檢察署檢察官
被　　　告　丙○○
　　　　　　　　　　　樓
選任辯護人　游雅鈴律師
被　　　告　甲○○
選任辯護人　游成淵律師
被　　　告　丁○○
選任辯護人　黃秋田律師
被　　　告　戊○○
上列被告因常業詐欺等案件，經檢察官提起公訴（臺灣臺北地方
法院檢察署95年度偵字第21104 號、96年度偵字第1723號、臺灣
高雄地方法院檢察署96年度偵字第3554號），因被告於準備程序
中均為有罪之陳述，經本院裁定以簡式審判程序審理，本院判決
如下：
    主  文
丙○○犯共同常業詐欺取財罪，處有期徒刑壹年陸月，減為有期
徒刑玖月。又犯偽造署押罪，處有期徒刑肆月，減為有期徒刑貳
月。應執行有期徒刑拾月。偽造「林秀娌」之署押沒收，扣案如
附表所示編號8.至編號10.之物，均沒收。
甲○○犯共同常業詐欺取財罪，處有期徒刑壹年陸月，減為有期
徒刑玖月。扣案如附表所示編號11.及編號12.之物，均沒收。
丁○○犯共同常業詐欺取財罪，處有期徒刑壹年肆月，減為有期
徒刑捌月。扣案如附表所示編號1.至編號7.之物，均沒收。
戊○○犯共同常業詐欺取財罪，處有期徒刑壹年肆月，減為有期
徒刑捌月。
    事  實
一、丙○○於民國94年底結識在大陸地區之綽號「小郭」之不詳
    真實姓名年籍成年男子後，因失業缺錢花用，竟自95年3 月
    間起，與「小郭」共同基於意圖為自己不法所有之犯意聯絡
    ，由該「小郭」所屬之詐欺集團大量收購人頭帳戶後，即以
    0000000000、0000000000號之行動電話指示丙○○，前往高
    速公路中壢交流道附近之空軍一號或尊龍客運站，收取託運
    而來之人頭帳戶存摺簿、提款卡暨密碼、印章等，旋指示前
    往試卡俾確認堪用與否，且即時回報該詐欺集團人士蒐得之
    人頭帳戶之戶名及帳號，該詐騙集團成員取得前開訊息後，
    即以中獎、身分證遭冒用、援交等名義，詐騙被害人，如於
    95年8 月15日，陶毓秀在其臺北縣新店市之住處接獲電話，
    對方佯稱有名為謝志良之人代領其身分證，有遭冒用之嫌，
    經陶毓秀依指示撥打電話後，對方表示其涉洗錢防制法，需
    將存款匯入指定帳戶，陶毓秀不疑有他，遂依指示將金錢新
    臺幣（下同）26萬元匯入對方指定之許美惠所有、中華郵政
    股份有限公司中壢建國路郵局00000000000000號帳戶內。俟
    該詐欺集團人士通知已詐騙成功及該筆詐騙金額所匯入之帳
    戶後，「小郭」立即電話指示丙○○前往桃園縣中壢市之便
    利商店自動櫃員機提領現款，嗣每月累積至一定金額後，旋
    指示丙○○將領得之金額中，扣除歸丙○○所有百分之10之
    報酬後，前往銀行匯款至指定之人頭帳戶或大陸地區帳戶，
    丙○○亦曾於95年8 月11日，依「小郭」之指示，前往國泰
    世華商業銀行延平分行，偽造「林秀娌」之署押，以「林秀
    娌」代理人之名義，將詐得之40萬元，匯入詐騙集團指定之
    陳景傑所有、臺灣中小企業銀行南嘉義分行 00000000000號
    帳戶內，轉交詐欺集團人士，亦足以生損害於林秀娌。
二、甲○○明知易付卡門號之申請氾濫，且具有隱密性質，若任
    意向不特定人收購後轉售交付他人，可能因而遭不肖詐騙集
    團份子利用其難以追查之特性，作為詐取他人財物之使用，
    竟仍於95年3 月間起，幫助真實姓名年籍不詳、綽號「阿泰
    」之詐騙集團成員從事詐欺取財犯罪之未必故意，於向不詳
    客戶收購易付卡後，再出售予「阿泰」所屬之詐欺集團，以
    賺取差價。嗣於同年3、4月間起，與「阿泰」共同基於意圖
    為自己不法所有之犯意聯絡，以每月10萬元之代價受雇於「
    阿泰」，由「阿泰」之詐欺集團大量收購及運用人頭帳戶後
    ，即以0000000000號之行動電話指示甲○○，前往高速公路
    中壢交流道附近之貨運公司，收取託運而來之人頭帳戶存摺
    簿、提款卡暨密碼、印章等，旋指示前往試卡俾確認堪用與
    否，且即時回報該詐欺集團人士蒐得之人頭帳戶之戶名及帳
    號，俟該詐欺集團人士通知已詐騙成功及該筆詐騙金額所匯
    入之帳戶後，「阿泰」立即電話指示甲○○前往桃園縣中壢
    市之便利商店自動櫃員機提領現款，並於翌日將所領得之款
    項匯入「阿泰」所指定之帳戶內，轉交予詐欺集團人士。
三、丁○○、戊○○明知甲○○、丙○○及真實姓名年籍不詳、
    綽號「阿泰」、「徐哥」等之男子為詐欺集團成員，竟因缺
    錢花用，自95年6 月間起，甲○○以每月10萬元之代價，與
    「阿泰」邀集具有意圖為自己不法所有犯意聯絡之丁○○加
    入，由「阿泰」等人之詐欺集團大量收購及運用人頭帳戶，
    並自大陸以電話通知不實之援交、中獎、退稅、帳單未繳、
    存款帳戶資料外洩須更改帳戶資料及親人欠款未還被押，將
    被砍手腳，須立即匯款等理由向不特定民眾詐騙，使不特定
    之對象陷於錯誤，而將金錢轉帳或匯款到彼等指定之人頭帳
    戶，嗣經確認金錢匯入後，由「阿泰」或甲○○等人以丁○○0000000000號之行動電話指示丁○○，告知需領款之帳戶
    後，丁○○即前往桃園縣中壢市之便利商店自動櫃員機提領
    現款，或交由戊○○前往提款，提款後交付予丁○○，由丁○○回報予甲○○，嗣每月累積一定金額後，「阿泰」即指
    示甲○○將領得之金額，匯入「阿泰」指定之人頭帳戶，轉
    交詐欺集團人士。另於95年8 月間起，丙○○邀集丁○○一
    同加入綽號「小郭」所屬之詐欺集團，丁○○即與丙○○共
    同意圖為自己不法所有之犯意聯絡，由丙○○通知丁○○所
    取得之帳號、密碼等資料，由詐騙集團之人員以身分遭冒用
    、中獎等名義撥打電話予被害人，如於95年9 月14日，林稚
    期在臺北市文山區之住處，接獲自稱為戶政機關之人，佯稱
    有人代理其請領國民身分證，經林稚期表示未曾委託他人辦
    理，對方即表示其個人資料遭外洩，並由一自稱為本署襄閱
    主任檢察官「林錦村」之人告知，此案不得告知他人，並傳
    真臺北地方法院行政凍結管收執行命令，林稚期即陷於錯誤
    ，依對方之指示，前往臺北市景興郵局將銀行存款共計15萬
    元匯入指定之鄭弘樺所有，於臺中西屯郵局 0000000000000
    號帳戶內，詐騙集團得手前開金額後，即通知丙○○，並由
    丙○○撥打0000000000號之電話與張賢凱聯絡後，丁○○即
    至指定之地點，提領現金，並可與丙○○共同均分提領金額
    百分之10之報酬。再於95年9 月19日，牟麗常接獲自稱為戶
    政機關之人來電，佯稱有人代理其請領國民身分證，並有自
    稱「何天送警官」之人以電話告知牟麗常涉犯洗錢防制法罪
    嫌，通緝在即，牟麗常信以為真，陷於錯誤，遂依詐騙集團
    人員指示，在便利商店收取詐騙集團所傳真之「行政凍結管
    收執行命令」1 紙，隨後又有自稱本署檢察官「林永富」之
    人電話告知牟麗常，已經監聽牟麗常電話半年，且本案偵查
    不公開，此案不得告知他人，牟麗常遂依其指示，於95年 9
    月22日匯款11萬2000元予彭政啟所有之郵局00000000000000
    號帳戶內，詐騙集團得手前開金額後，即通知丙○○，並由
    丙○○撥打0000000000號之電話與丁○○聯絡後，丁○○即
    至指定之地點，提領現金。
四、案經內政部警政署刑事警察局報請臺灣台北地方法院檢察署
    檢察官偵查起訴，並由臺灣高雄地方法院檢察署檢察官請求
    併辦。
    理  由
一、訊據被告全已坦承犯行而為認罪之陳述，對彼此所為不利於
    己之供述均無異見 (審判筆錄第3頁)，且與證人陶毓秀等數
    十人於警、偵時之證言相符，並有監聽譯文、監視錄影器翻
    拍照片、自動櫃員機交易明細表、存款憑條、匯款單、金融
    機構存摺、提款卡、扣案手機、以及起訴書附表所示之全部
    扣押物品在案可稽，事證明確，被告犯行足堪認定。
二、按行為後法律有變更者，適用行為時之法律，但行為後之法
    律有利於行為人者，適用最有利之法律，刑法第2條第1項定
    有明文。所稱最有利之法律，在論罪科刑者，應將法律修正
    前、後之規定綜合比較，一併適用，不得予以割裂而分開適
    用，最高法院民國95年5 月23日刑庭總會決議足資參照。經
    綜合比較常業詐欺取財罪、偽造署押罪、共同正犯等修正前
    、後規定後，以舊法即行為時之刑法規定較有利於被告。從
    而，核被告所為，既以詐欺取財為謀生之工具，係犯刑法第
    340 條之常業詐欺取財罪; 復因常業犯具有複數行為之性質
    ，在一個常業詐欺之犯意下，多數詐欺行為被包括地認定仍
    僅論以一常業詐欺罪，而非成立多個詐欺犯罪。被告彼此間
    復具有犯意聯絡與行為分擔，均應論以共同正犯，非僅幫助
    犯。又被告丙○○除犯上述常業詐欺取財罪外，因偽造「林
    秀娌」署押之行為，另犯刑法第217條第1 項之偽造署押罪;
    而被告丙○○所犯常業詐欺取財罪與偽造署押罪2 罪，犯意
    各別、行為互異，屬裁判確定前犯數罪，應分別論處罪刑後
    再依刑法第51條第5 款定其應執行之刑。爰審酌被告不思正
    當工作，徒藉犯罪維生，而所為本案造成多數人被騙，社會
    人心惶惶，影響社會風氣頗巨，本應處以重刑; 然慮及被告
    多無前科，犯罪後於本院審理時均坦然承認犯行等一切情狀
    ，且被告丁○○更願就共同被告乙○○所為幫助犯行作證，
    故依被告犯罪時分工、情節，分別量處如主文所示之刑。另
    被告本件犯罪時間係在96年4 月24日以前，應依中華民國九
    十六年罪犯減刑條例第2條第1項第3款、第7條規定，分別減
    如主文所示之刑; 被告丙○○再依同法第10條第1 項定執行
    刑，且經新舊刑法比較結果，應依修正施行前刑法第51條第
    5 款規定定其執行刑如主文所示。至於扣案如附表所示等物
    ，均為被告所有復供犯罪所用，依刑法第38條第1項第2款、
    第3 項前段規定併予宣告沒收。起訴書所載聲請沒收之其餘
    扣案物品，因未能證明係屬被告所有，無能依法沒收之。而
    被告丙○○偽造之「林秀娌」署押，則另依刑法第219 條規
    定宣告沒收。
據上論斷，應依刑事訴訟法第273條之1第1項、第299條第1 項前
段，刑法第2條第1 項前段，修正施行前刑法第28條、第340條、
第217條、第51條第5款、第38條第1項第2款、第3項前段、第219
條，刑法施行法第1條之1，中華民國九十六年罪犯減刑條例第 2
條第1項第3款、第7條、第10條第1項，判決如主文。
本案經檢察官陳清茂到庭執行職務。
中　　華　　民　　國　　96　　年　　7 　　月　　31　　日
　　　　　　　　　刑事第四庭    法　官　呂政燁
以上正本證明與原本無異。
如不服本判決，應於送達後十日內，向本院提出上訴狀。
                                書記官  林碧華
中　　華　　民　　國　　96　　年　　7 　　月　　31　　日
附表：
一、丁○○所有物之部分：
  1.  新台幣385,000元。
  2.  SAMSUNG  手機1支（序號：000000000000000）。
  3.  dopod    手機1支（序號：000000000000000）。
  4.  NOKIA N73手機1支（序號：000000000000000）。
  5.  新台幣43,000元。
  6.  NOKIA    手機3支（序號：000000000000000、
             000000000000000、000000000000000）。
  7.  SAMSUNG  手機1支（序號：000000000000000）。
二、丙○○所有物之部分：
  8.  NOKIA    手機3支（序號：000000000000000、
             000000000000000、000000000000000）。
  9.  SHARP    手機1支（序號：000000000000000）。
 10.  SAMSUNG  手機1支（序號：000000000000000）。
三、甲○○所有物之部分：
 11.  MOTOROLA 手機1支（序號：000000000000000）。
 12.  SAMSUNG  手機1支（序號：000000000000000）。
